【裁判字號】    98,台上,5174
【裁判日期】    980910
【裁判案由】    妨害自由
【裁判全文】
最高法院刑事判決            九十八年度台上字第五一七四號
上  訴  人  甲○○
            乙○○
            丙○○
共      同
選認辯護人  林契名律師
上列上訴人等因妨害自由案件，不服台灣高等法院中華民國九十
八年六月三十日第二審判決（九十八年度上訴字第一０四五號，
起訴案號：台灣基隆地方法院檢察署九十六年度偵字第四七０五
號），提起上訴，本院判決如下：
    主  文
上訴駁回。
    理  由
按刑事訴訟法第三百七十七條規定，上訴於第三審法院，非以判
決違背法令為理由，不得為之。是提起第三審上訴，應以原判決
違背法令為理由，係屬法定要件。如果上訴理由書狀並未依據卷
內訴訟資料，具體指摘原判決不適用何種法則或如何適用不當，
或所指摘原判決違法情事，顯與法律規定得為第三審上訴理由之
違法情形，不相適合時，均應認其上訴為違背法律上之程式，予
以駁回。本件原判決認定上訴人甲○○、乙○○係「濟公會」神
壇乩童，上訴人丙○○係協助甲○○之該神壇信徒，由甲○○著
濟公服、乙○○及丙○○著道袍為告訴人翁家瑩進行「作法袪陰
」法事，未幾告訴人不願續行法事，上訴人等為迫使告訴人繼續
進行，即由甲○○指示乙○○、丙○○以左右包挾方式，箝制告
訴人肢體，強行押坐以燃燒之金紙等圍繞之圓圈內，共同剝奪告
訴人之行動自由迄法事完畢，致告訴人上下肢二至三度燒灼傷等
情，因予維持第一審論處上訴人等共犯刑法第三百零二條第一項
妨害自由罪刑之判決，駁回彼等在第二審之上訴，已詳敘認定事
實之依據及憑以認定之理由。對於上訴人等否認犯罪，以告訴人
燒金紙不慎燒傷自己，事後索賠不成而捏造謊言指訴云云為辯，
並舉證人沈政昇、歐宏埼為證，原判決認上訴人等所辯不足採信
，證人沈政昇、歐宏埼所為刻意迴護之陳述亦不足採為有利上訴
人等之證據，俱依查證所得指駁說明。從形式上觀察，原判決並
無違背法令之情形。上訴人等上訴意旨對原審採證認事職權之適
法行使及原判決理由詳為論斷之事項，但憑己見任意指摘，重為
事實方面之爭辯，所謂原判決有違經驗法則、證據法則及調查未
盡、理由不備之違法云云，實不足據以辨認原判決已具備違背法
令之形式要件。再查證人蕭儒淵於警詢時表明對上訴人等為告訴
人作法乙事不知道，亦未看到，有調查筆錄在偵查卷內可稽；以
其該陳述根本不足為本件爭點之證明，原審未以之為證據資料，
殊無上訴人等上訴意旨所指理由不備情事。又量刑之輕重，係屬
事實審法院得依職權自由裁量之事項，苟法院於量刑時，已以行
為人之責任為基礎，並斟酌刑法第五十七條各款所列情狀，而未
逾越法定範圍，又未濫用其職權，即不得遽指為違法。原判決敘
明第一審審酌甲○○為本件首腦，與乙○○、丙○○聯手藉行法
事，迫使告訴人滯留火圈，致告訴人嚴重燒灼傷，及上訴人等犯
後態度等一切情狀，維持第一審所處甲○○有期徒刑十月，乙○
○、丙○○各有期徒刑八月，既無逾越法定刑度或濫用自由裁量
權限情事，揆諸上開說明，自不得遽指為違法。上訴意旨對原判
決業已敘明之量刑審酌事由，猶謂有理由不備之違法云云，亦不
足據以辨認原判決已具備違背法令之形式要件。本件上訴違背法
律上之程式，應予駁回。
據上論結，應依刑事訴訟法第三百九十五條前段，判決如主文。
中    華    民    國  九十八  年    九    月    十    日
                      最高法院刑事第十庭
                          審判長法官  花  滿  堂
                                法官  黃  正  興
                                法官  陳  東  誥
                                法官  林  錦  芳
                                法官  洪  昌  宏
      本件正本證明與原本無異
                                      書  記  官
中    華    民    國  九十八  年    九    月   十四   日
                                                     m


司法院資訊處製作；財團法人民間司法改革基金會備份。
